臺灣臺南地方法院刑事判決              100年度訴字第999號
公  訴  人  臺灣臺南地方法院檢察署檢察官
被      告  吳家賓
                 （現另案於法務部矯正署高雄監獄執行中）
上列被告因違反毒品危害防制條例案件，經檢察官提起公訴（10
0 年度毒偵字第1362號），被告於本院準備程序中，就被訴事實
為有罪之陳述，經本院合議庭裁定改由受命法官獨任進行簡式審
判程序，判決如下：
    主  文
吳家賓施用第一級毒品，累犯，處有期徒刑玖月。
    事  實
一、吳家賓前於民國92年間，因施用毒品案件，經臺灣苗栗地方
    法院以92年度毒聲字第787 號裁定送觀察、勒戒後，因認無
    繼續施用毒品之傾向，於92年11月28日出勒戒所而執行完畢
    ，並經臺灣苗栗地方法院檢察署檢察官以92年度毒偵字第88
    6 號為不起訴處分確定；又於前揭觀察、勒戒處分執行完畢
    5 年內之94年4 月間再犯施用第一級及第二級毒品罪，經臺
    灣苗栗地方法院以94年度訴字第401 號判決判處有期徒刑7
    月、4 月，應執行有期徒刑10月確定，於95年3 月14日入監
    執行，於95年12月29日縮刑期滿執行完畢（於本案構成累犯
    ）。詎吳家賓猶不思戒除毒癮惡習，明知海洛因係毒品危害
    防制條例第2 條第2 項第1 款所定之第一級毒品，不得非法
    施用、持有，竟於前開有期徒刑執行完畢5 年內之100 年4
    月25日晚間11時許，在其位於高雄市○○區○○路64巷62號
    住處，以將海洛因摻水置於針筒內注射之方式，施用海洛因
    1 次。嗣於同年月26日晚間因涉嫌竊盜案件為警查獲，因其
    為毒品列管人口，經其同意採尿送驗結果，呈嗎啡陽性反應
    ，而查悉上情。
二、案經高雄市政府警察局岡山分局移送臺灣高雄地方法院檢察
    署呈請臺灣高等法院檢察署檢察長令轉臺灣臺南地方法院檢
    察署檢察官偵查起訴。
    理  由
一、按本件被告吳家賓所犯為死刑、無期徒刑、最輕本刑3 年以
    上有期徒刑以外之罪，亦非屬高等法院管轄之第一審案件，
    其於準備程序進行中，先就被訴事實為有罪之陳述，經告知
    簡式審判程序之旨，並聽取檢察官、被告之意見後，本院合
    議庭依刑事訴訟法第273 條之1 第1 項裁定進行簡式審判程
    序，是本案之證據調查，依同法第273 條之2 規定，不受同
    法第159 條第1 項、第161 條之2 、第161 條之3 、第163
    條之1 ，及第164 條至第170 條所規定證據能力認定及調查
    方式之限制，合先敘明。
二、又依92年7 月9 日修正公布、93年1 月9 日施行之毒品危害
    防制條例第20條、第23條第2 項規定：犯該條例第10條之罪
    者，檢察官應聲請法院裁定，令被告入勒戒處所觀察、勒戒
    ，其期間不得逾2 月；觀察、勒戒後，依據勒戒處所之陳報
    ，認受觀察、勒戒人有繼續施用毒品傾向者，檢察官應聲請
    法院裁定令入戒治處所強制戒治，其期間為6 個月以上，至
    無繼續強制戒治之必要為止，但最長不得逾1 年；依前項規
    定為觀察、勒戒或強制戒治執行完畢釋放後，5 年後再犯同
    條例第10條之罪者，適用前開觀察、勒戒或強制戒治之規定
    ；觀察、勒戒或強制戒治執行完畢釋放後，5 年內再犯同條
    例第10條之罪者，檢察官應依法追訴。是上開規定已將施用
    毒品者之刑事處遇程序，區分為「初犯」、「5 年內再犯」
    及「5 年後再犯」，依其立法理由，認「初犯」經觀察、勒
    戒或強制戒治後，應為不起訴處分；經觀察、勒戒或強制戒
    治執行完畢釋放後，「5 年內再犯」者，因其再犯率甚高，
    原實施之觀察、勒戒及強制戒治既已無法收其實效，爰依法
    追訴；至經觀察、勒戒或強制戒治執行完畢釋放後，「5 年
    後再犯」者，前所實施之觀察、勒戒或強制戒治已足以遮斷
    其施用毒品之毒癮，為期自新及協助其斷除毒癮，仍適用與
    「初犯」相同之規定，先經觀察、勒戒或強制戒治之程序。
    故依修正後之規定，僅限於「初犯」及「5 年後再犯」2 種
    情形，始應先經觀察、勒戒或強制戒治程序；倘被告於5 年
    內已再犯，經依法追訴處罰，縱其第3 次（或第3 次以上）
    再度施用毒品之時間，在初犯經觀察、勒戒或強制戒治執行
    完畢釋放5年 以後，仍不合於「5 年後再犯」之規定，且因
    已曾於「5 年內再犯」，顯見其再犯率甚高，原實施觀察、
    勒戒或強制戒治，已無法收其實效，即應依該條例第10條處
    罰，至第3 次（或第3 次以上）施用毒品之時間，是否宜有
    期間限制？以多久為適宜？則分屬刑事政策、專門醫學之範
    圍，非審判機關所能決定，有待循立法途徑解決（最高法院
    95年5 月9 日95 年 度第7 次刑事庭會議決議、97年9 月9
    日97年度第5 次刑事庭會議決議意旨參照）。查本件被告前
    曾受如事實欄所述之觀察、勒戒處分，並於92年11月28日執
    行完畢，經臺灣苗栗地方法院檢察署檢察官以92年度毒偵字
    第886 號為不起訴處分確定，復於前開觀察、勒戒處分執行
    完畢後5 年內之94年4 月間再犯施用第一級及第二級毒品罪
    ，經臺灣苗栗地方法院以94年度訴字第401 號判決判處有期
    徒刑7 月、4 月，應執行有期徒刑10月確定在案，並已執行
    完畢等情，均分別有上開不起訴處分書、判決書、刑案資料
    查註紀錄表、臺灣高等法院被告前案紀錄表在卷可稽，足見
    被告於初犯經觀察、勒戒執行完畢後5 年內，已曾再犯施用
    毒品案件，並經起訴判刑，揆諸上開最高法院決議要旨，縱
    其本次所犯施用毒品案件距前次觀察、勒戒程序執行完畢已
    逾5 年，仍應由本院依法論罪科刑。
三、上開犯罪事實，業據被告於本院訊問及審理中均坦承不諱，
    且被告於100 年4 月26日為警採尿送驗結果，確呈海洛因進
    入人體代謝分解後之嗎啡陽性反應乙節，有臺灣檢驗科技股
    份有限公司濫用藥物檢驗報告、高雄市政府警察局岡山分局
    尿液對照表各1 份附卷（詳警卷第2 頁、第6 頁），堪認被
    告上開任意性之自白，確與事實相符。是本件事證明確，被
    告犯行洵堪認定，應予依法論科。
四、按海洛因依其成癮性、濫用性及對社會危害性之程度，已列
    為毒品危害防制條例第2條第2項第1款所規定之第一級毒品
    ，禁止非法施用、持有；是核被告吳家賓所為，係犯毒品危
    害防制條例第10條第1 項之施用第一級毒品罪。被告施用海
    洛因前持有海洛因之低度行為，為施用之高度行為所吸收，
    不另論罪。再被告有事實欄所載之犯罪、科刑及執行紀錄，
    此有臺灣高等法院被告前案紀錄表1 份附卷可證，其於有期
    徒刑執行完畢5 年內，故意再犯有期徒刑以上之本罪，為累
    犯，應依刑法第47條第1 項之規定加重其刑。茲審酌被告前
    已有施用毒品前科，竟仍不知悔改而再施用毒品，顯見其意
    志不堅，迄未能記取教訓，未曾因前所受之觀察、勒戒處分
    或刑罰之執行而知所警惕，復參酌其所犯施用毒品行為係戕
    害自己身心健康，尚未嚴重破壞社會秩序、侵害他人權益，
    及其犯罪後坦承犯行，非無悔意，暨其學歷、家庭狀況等一
    切情狀，認檢察官就本件具體求處有期徒刑10月稍嫌過重，
    爰量處如主文所示之刑，以資懲儆。
據上論斷，應依刑事訴訟法第273條之1第1項、第299條第1項前
段，毒品危害防制條例第10條第1項，刑法第11條前段、第47條
第1項，判決如主文。
本案經檢察官何珩禎到庭執行職務。
中    華    民    國   100    年    9     月    30    日
                  刑事第十庭    法  官  鄭燕璘
以上正本證明與原本無異
如不服本判決應於收受本判後10日內向本院提出上訴書狀，並應
敘述具體理由。其未敘述上訴理由者，應於上訴期間屆滿後20日
內向本院補提理由書狀（均須按他造當事人之人數附繕本）「切
勿逕送上級法院」。
                                書記官  鄭佩玉
中    華    民    國   100    年    9     月    30    日
附錄本案論罪科刑法條全文：
毒品危害防制條例第10條：
施用第一級毒品者，處 6 月以上 5 年以下有期徒刑。
施用第二級毒品者，處 3 年以下有期徒刑。